臺灣臺南地方法院民事判決　九十三年度簡上字一四五號
　　上　訴　人　德信綜合證券股份有限公司新營分公司
　　法定代理人　甲○○
　　被　上訴人　丁○○
　　　　　　　　丙○○
　　　　　　　　戊○○
　　兼
　　訴訟代理人　乙○○
右當事人間請求給付撫恤金事件，上訴人對於中華民國九十三年九月六日本院新營簡
易庭第一審判決（九十二年度營簡字第五五三號）提起上訴，經本院於民國九十四年
三月三日言詞辯論終結，判決如左：
    主  文
上訴駁回。
第二審訴訟費用由上訴人負擔。
    事  實
甲、上訴人方面：
一、聲明：求為判決：
（一）原判決不利於上訴人部分廢棄。
（二）右廢棄部分被上訴人在第一審之訴駁回。
二、陳述：除與原判決記載相同者，茲引用之外，補稱：
（一）徐世燕自民國九十年七月二日起至同年九月三十日止連續請假三個月，自九十
      年十二月二十五日起至九十一年十月三十日止連續請假達十個月又六天，共計
      請假十三個月又六天。按上訴人公司員工手冊請假規定，徐世燕實際請假時間
      已超過一年，依約定應已解職。上訴人既已表示解僱的意思，則徐世燕死亡時
      已非上訴人公司員工。退一步言，九十一年十一月間上訴人即告知應予解職，
      待其身體健康恢復後再復職，徐世燕於九十一年十一月起至九十二年六月四日
      死亡止，亦未向上訴人公司提出病假之申請，應知悉其已遭解僱，故自九十一
      年十一月起即未請假。依上訴人公司員工手冊「僱用」章第（四）條第六款「
      無正當理由連續曠職三日或一個月內曠職達六日者」應予免職或解僱之處分。
      另勞動基準法第十二條第一項第六款規定「無正當理由連續曠職三日或一個月
      內曠職達六日者可不經預告終止契約」。上訴人既表示解僱徐世燕的意思，則
      徐世燕死亡時已非上訴人公司員工。
（二）徐世燕共計請病假十三個月又六天，其計算撫恤金之年資應扣減一年，以四年
      計算。
三、證據：援用在第一審之立證方法。
乙、被上訴人方面：
一、聲明：求為判決如主文。
二、陳述：除與原判決記載相同者，茲引用之外，補稱：上訴人並未終止與徐世燕間
    之僱傭關係，徐世燕死亡前，每月的福利金、健保費及勞保費均有繳納。計算徐
    世燕撫恤金之年資不應扣除請病假期間。
三、證據：援用在第一審之立證方法。
    理　　由
一、本件被上訴人起訴主張：被上訴人之被繼承人徐世燕自八十七年七月一日起任職
    於上訴人公司，擔任該公司營業員，迄九十二年六月四日因罹患癌症病逝，任職
    上訴人公司年資計四年十一個月又三天。被上訴人請求依上訴人公司向勞工保險
    局申報徐世燕之薪資總額新台幣（下同）四萬二千元為計算基礎，依上訴人公司
    與員工訂立之工作規則有關職業災害、撫恤規定，請求按徐世燕年資給付五個月
    撫恤金及五個月薪資喪葬費，總計四十二萬元（原審判決上訴人應給付被上訴人
    九萬零九百四十元及法定遲延利息，僅上訴人就其敗訴部分提起上訴，被上訴人
    就其敗訴部分則未提起上訴）。
二、上訴人則以：徐世燕實際請假期間超過一年，依上訴人公司員工手冊請假規定，
    應已解職。徐世燕自九十一年十一月起即未請假，依上訴人公司員工手冊「僱用
    」章第（四）條第六款及勞動基準法第十二條第一項第六款規定，上訴人可不經
    預告終止僱傭契約，上訴人既表示解僱徐世燕的意思，則徐世燕死亡時已非上訴
    人公司員工云云，資為抗辯。
三、兩造不爭執之事實：
（一）被上訴人之被繼承人徐世燕自八十七年七月一日起任職於上訴人公司，擔任該
      公司營業員，領有底薪及業績獎金，上訴人並為徐世燕辦理勞工保險。徐世燕
      於九十二年六月四日死亡。徐世燕與上訴人間係僱傭關係。
（二）上訴人公司於徐世燕死亡前，仍按月給付徐世燕業績獎金，並從徐世燕所領之
      業績獎金中扣除徐世燕應繳之勞保費、健保費及福利金。
（三）徐世燕於九十年七月二日起至同年九月三十日止連續請假三個月，自九十年十
      二月二十五日起至九十一年十月三十日止連續請假十個月又六天，共計請假十
      三個月又六天。自九十一年十一月起至九十二年六月四日死亡止，徐世燕並未
      向上訴人公司提出病假之申請。
（四）徐世燕九十二年六月四日死亡前六個月，即九十一年十二月至九十二年五月間
      所領得之薪資（即業績獎金），依序各為一萬四千五百六十九元、一萬四千零
      五十一元、六千三百十三元、七千七百九十元、八千九百零七元、八千二百十
      四元，總計五萬九千八百四十四元，每月平均薪資為九千九百七十四元。
（五）上訴人公司員工手冊「工作時間、休假、請假」章第（五）條第二款、第（六
      ）條第二款分別規定：因疾病須治療或休養者，得請病假，全年合計未住院者
      不得超過三十天（不包括例放假日）；住院者二年內合計不得超過一年；未住
      院與住院病假二年內合計不得超過一年。病假逾限者，得以特別休假日數抵銷
      ，不敷抵銷時，得予以留職停薪，但留職停薪以一年為限。惟患重大疾病需要
      長期療治，經公立醫院證明屬實者，得視其病況由單位主管轉總經理核准，給
      予特准病假；特准病假以在職連續三年內以不超過六個月為限。
（六）上訴人公司員工手冊「僱用」章第（四）條第六款規定：無正當理由連續曠職
      三日，或一個月內曠職達六日者，予以終止僱用，或視情節輕重予以懲處。
（七）上訴人公司員工手冊「職業災害、撫恤」章第（二）條第三款規定：員工在職
      死亡，如符退休辦法規定服務年資者，比照退休辦法規定退休金核給撫恤金外
      ，另給五個月薪資喪葬費；不符退休辦法服務年資者，比照資遣辦法資遣費核
      給撫恤金外，同時亦另核給五個月薪資喪葬費。
四、得心證之理由：本案爭執之關鍵在於，徐世燕九十二年六月四日死亡時是否仍為
    上訴人公司員工？如是，計算徐世燕撫恤金年資應否扣除徐世燕請病假期間？經
    查：
（一）徐世燕原係上訴人公司之營業員，與上訴人公司間係僱傭關係，此為兩造所不
      爭執。上訴人雖辯稱：徐世燕實際請假期間超過一年，依上訴人公司員工手冊
      請假規定，應已解職。徐世燕自九十一年十一月起即未請假，上訴人已依上訴
      人公司員工手冊「僱用」章第（四）條第六款及勞動基準法第十二條第一項第
      六款規定，不經預告終止與徐世燕間之僱傭契約，徐世燕死亡時已非上訴人公
      司員工云云，惟查：
（１）上訴人公司員工手冊「工作時間、休假、請假」章第（五）條第二款固規定：
      因疾病須治療或休養者，得請病假，全年合計未住院者不得超過三十天（不包
      括例放假日）；住院者二年內合計不得超過一年；未住院與住院病假二年內合
      計不得超過一年，然該員工手冊並未規定請病假超過一年即當然解職；況該員
      工手冊「工作時間、休假、請假」章第（六）條第二款規定：病假逾限者，得
      以特別休假日數抵銷，不敷抵銷時，得予以留職停薪，但留職停薪以一年為限
      。惟患重大疾病需要長期療治，經公立醫院證明屬實者，得視其病況由單位主
      管轉總經理核准，給予特准病假；特准病假以在職連續三年內以不超過六個月
      為限，即員工請病假超過上開第（五）條第二款規定之期間，仍得以特別休假
      日數抵銷、留職停薪一年及由單位主管轉總經理核准，給予特准假，並非當然
      解職，是上訴人抗辯：徐世燕實際請假期間超過一年，依上訴人公司員工手冊
      請假規定，應已解職云云，自不足採。
（２）上訴人公司員工如無正當理由連續曠職三日，或一個月內曠職達六日者，上訴
      人依上訴人公司員工手冊「僱用」章第（四）條第六款及勞動基準法第十二條
      第一項第六款規定，固得不經預告終止僱傭契約，惟上訴人終止僱傭契約之意
      思表示仍須到達員工，始生終止僱傭契約之效力。上訴人固主張其已終止與徐
      世燕間之僱傭契約，然為被上訴人所否認，則上訴人對該有利於己之事實，自
      應負舉證責任。惟上訴人於本院審理時已自承沒有證據可以證明其已向徐世燕
      表示終止僱傭契約之意思（九十四年三月三日言詞辯論筆錄），上訴人對該有
      利於己之事實既無法舉證以實其說，其空言主張已終止與徐世燕間之僱傭契約
      ，亦難採信。
（３）徐世燕既原為上訴人公司員工，其與上訴人間之僱傭契約復未經終止，則上訴
      人與徐世燕間之僱傭契約直至徐世燕死亡時止，自仍有效存在。是上訴人抗辯
      徐世燕死亡時已非上訴人公司員工云云，尚不足採。
（二）徐世燕請病假期間，上訴人與徐世燕間之僱傭契約並未終止，已如前述，則上
      訴人另抗辯：上訴人於九十一年十一月已終止與徐世燕間之僱傭契約，所以九
      十一年十一月以後的年資，不能計入徐世燕之撫恤金年資云云，亦不足採。
（三）徐世燕於上訴人公司任職時間為八十七年七月一日起至九十二年六月四日止，
      年資計四年十一月又三日，未達退休年資，依上訴人公司員工手冊「職業災害
      、撫恤」章第（二）條第三款規定，徐世燕可比照資遣費請領五個月撫恤金及
      五個月薪資喪葬費，又徐世燕死亡前六個月之平均薪資為九千九百七十四元，
      其九十二年五月之薪資為八千二百一十四元，復為兩造所不爭執，則依上訴人
      公司員工手冊「職業災害、撫恤」章第（二）條第三款之規定，徐世燕之繼承
      人即被上訴人共得領取九萬零九百四十元〔（9974×5＝49870）＋（8214×5
      ＝41070）＝90940〕。
五、綜上所述，徐世燕於九十二年六月四日死亡時，既仍為上訴人公司之員工，則其
    繼承人即被上訴人依據上訴人公司員工手冊「職業災害、撫恤」章第（二）條第
    三款規定，請求上訴人給付比照資遣費之撫恤金五個月及五個月薪資喪葬費合計
    九萬零九百四十元，及自起訴狀繕本送達翌日即九十三年一月一日起至清償日止
    ，按年利率百分之五計算之利息，為有理由，應予准許。其逾此範圍之請求，即
    屬無據，應予駁回。就上開應准許部分，原審判命上訴人如數給付，並以本件係
    屬民事訴訟法第四百二十七條第一項簡易訴訟事件，所為上訴人部分敗訴之判決
    ，依同法第三百八十九條第一項第三款及同法第三百九十二條第二項及第三項規
    定，依職權分別就被上訴人勝訴部分宣告假執行及就上訴人部分為免為假執行之
    宣告，並無不合。上訴人就此部分指摘原判決不當，求予廢棄改判，為無理由，
    應駁回其上訴。
六、據上論結，本件上訴為無理由，依民事訴訟法第四百三十六條之一第三項、第四
    百四十九條第一項、第七十八條，判決如主文。
中　　　華　　　民　　　國　　九十四　　年　　  三 　　 月　　 十七   　日
                                  臺灣臺南地方法院民事第二庭
~B審判長法　　　官　王金龍
~B　　　法　　　官　孫玉文
~B　　　法　　　官　蘇正賢
右正本證明與原本無異
本件不得上訴。
中　　　華　　　民　　　國　　九十四　　年　　  三 　　 月　　 十七   　日
~B　    法院書記官　曾盈靜
